【裁判字號】    98,裁,1491
【裁判日期】    980618
【裁判案由】    營業稅
【裁判全文】
最  高  行  政  法  院  裁  定
                                      98年度裁字第1491號
上  訴  人  甲○○
訴訟代理人  阮文泉律師
被 上訴 人  財政部高雄市國稅局
代  表  人  陳金鑑
上列當事人間營業稅事件，上訴人對於中華民國98年2月17日高
雄高等行政法院97年度訴字第816號判決，提起上訴，本院裁定
如下：
    主  文
上訴駁回。
上訴審訴訟費用由上訴人負擔。
    理  由
一、按對於高等行政法院判決之上訴，非以其違背法令為理由，
    不得為之，行政訴訟法第242條定有明文。依同法第243條第
    1項規定，判決不適用法規或適用不當者，為違背法令；而
    判決有同條第2項所列各款情形之一者，為當然違背法令。
    是當事人對於高等行政法院判決上訴，如依行政訴訟法第24
    3條第1項規定，以高等行政法院判決有不適用法規或適用不
    當為理由時，其上訴狀或理由書應有具體之指摘，並揭示該
    法規之條項或其內容；若係成文法以外之法則，應揭示該法
    則之旨趣；倘為司法院解釋或本院之判例，則應揭示該判解
    之字號或其內容。如以行政訴訟法第243條第2項所列各款情
    形為理由時，其上訴狀或理由書，應揭示合於該條項各款之
    事實。上訴狀或理由書如未依此項方法表明，或其所表明者
    與上開法條規定不合時，即難認為已對高等行政法院判決之
    違背法令有具體之指摘，其上訴自難認為合法。
二、本件上訴人對於高等行政法院判決上訴，主張：上訴人於原
    審主張財政部民國92年2月26日台財稅字第0920451148號函
    違背租稅法定主義乙節，原判決對之未置一詞，復未敘明理
    由，原判決顯有不備理由之違法。原判決援引上開函、營業
    稅法及海關拍賣或變賣貨物營業稅課徵要點等規定，將信託
    受託人認為營業稅納稅義務人，惟該等規定亦無明文受託人
    即為營業稅之納稅義務人，原判決違背租稅法定；原審未區
    分自然人為受託人時有無營業行為，逕以信託行為即為營業
    行為，對受託人課徵營業稅，顯有適用法則不當之違法等語
    ，為其論據。查原判決以上訴人與訴外人高承開發股份有限
    公司（下稱高承公司）成立信託關係，由上訴人自90年12月
    31日起管理處分高承公司坐落高雄市○○區○○段2319地號
    36498/100000應有部分土地及地上建物6筆，復亦因信託關
    係自91年2月27日起管理處分訴外人何秉昌所有坐落高雄市
    苓雅區○○段1007-4地號土地暨地上建物4筆，並分別向地
    政機關辦理信託登記於上訴人名下，由上訴人就上開土地及
    地上建物（下稱系爭房屋）為管理及處分，嗣因系爭房屋於
    94年2月14日經臺灣高雄地方法院拍定，拍定價格合計為新
    臺幣（下同）186,526,000元（不含稅），應繳納營業稅8,8
    82,190元，因臺灣高雄地方法院93年4月27日查封系爭房屋
    時，系爭房屋所登記之權利人仍為上訴人，臺灣高雄地方法
    院乃以系爭房屋之登記名義人即受託人之上訴人為債務人執
    行拍賣，而非以委託人即訴外人高承公司及何秉昌為債務人
    ，其買賣之法律關係存在於債務人即上訴人與拍定人之間，
    而與訴外人高承公司及何秉昌無關，營業人應依加值型及非
    加值型營業稅法第32條第1項規定「營業人開立銷售憑證時
    限表」規定之時限，開立統一發票交付買受人，被上訴人以
    上訴人受託管理處分信託財產，未依規定申請營業登記，系
    爭房屋嗣經臺灣高雄地方法院執行拍賣，依其房屋銷售額合
    計核定上訴人應繳納營業稅，於法自屬有據等情，業依調查
    證據之辯論結果詳述其得心證之理由。依現行加值型及非加
    值型營業稅法，立法者於信託關係僅針對委託人與受託人間
    關於信託財產之移轉行為，規定免課營業稅（第3條之1參照
    ），另對信託投資業運用委託人指定用途而盈虧歸委託人負
    擔之信託資金所生之收入，規定免徵營業稅（第8條第1項第
    29款參照），惟對受託人處理信託事務所為之銷售行為，其
    納稅義務之有無及負擔稅捐之稅捐主體，仍係維持原來課稅
    設計，即以信託關係之受託人為銷售行為之歸屬對象。在現
    行法制設計基礎下，原判決將本件銷售不動產行為之稅捐客
    體，歸屬在上訴人名下，而維持被上訴人之營業稅核課處分
    ，認事用法均無違誤。核其上訴理由，無非係就原審取捨證
    據、認定事實之職權行使，指摘其為不當，並就原審已論斷
    者，泛言未論斷，或就原審所為論斷，泛言其論斷矛盾，或
    有違租稅法定原則，非具體表明合於不適用法規、適用法規
    不當、或行政訴訟法第243條第2項所列各款之情形，難認對
    該判決之如何違背法令已有具體之指摘。依首開規定及說明
    ，應認其上訴為不合法。
三、據上論結，本件上訴為不合法。依行政訴訟法第249條第1項
    前段、第104條、民事訴訟法第95條、第78條，裁定如主文
    。
中    華    民    國    98    年    6     月    18    日
                    最高行政法院第一庭
                        審判長法官  鄭  淑  貞
                              法官  劉  介  中
                              法官  曹  瑞  卿
                              法官  帥  嘉  寶
                              法官  胡  方  新
以  上  正  本  證  明  與  原  本  無  異
中    華    民    國    98    年    6     月    19    日
                              書記官  郭  育  玎


司法院資訊處製作；財團法人民間司法改革基金會備份。
